【裁判字號】    91,訴,518
【裁判日期】    920305
【裁判案由】    廢棄物清理法等
【裁判全文】
臺灣宜蘭地方法院刑事判決                          九十一年度訴字第五一八號
    公  訴  人  臺灣宜蘭地方法院檢察署檢察官
    被      告  丙○○  男  六.
右列被告因廢棄物清理法案件，經檢察官提起公訴（九十一年度偵字第三○九九號）
及移送併辦（九十一年度偵字第三二五五號），本院判決如左：
    主  文
丙○○竊盜，處有期徒刑肆月，如易科罰金，以佰元折算壹日；又意圖為自己不法
之利益，而竊佔他人之不動產，處有期徒刑肆月，如易科罰金，以佰元折算壹日。
應執行有期徒刑柒月，如易科罰金，以佰元折算壹日。
    事  實
一、丙○○為便於在坐落宜蘭縣冬山鄉○○段地號五二二土地施工，且明知同段地號
    五一九、五三一之土地均為甲○○所有，且甲○○並於同段土地上種有蕃薯、蔬
    菜等農作物，丙○○竟意圖為自己不法之所有及毀損之犯意，於民國九十一年十
    一月三日中午十二時許起，僱請不知情之林新傳駕駛挖土機，於甲○○所有之上
    開同段五一九地號土地分次接續盜挖砂石，並將所挖取之砂石填於該段五二一地
    號土地，或暫堆置於五三一地號土地，以利其施工，合計共盜挖約三百八十立方
    米，並毀損甲○○所有之上開同段五三一地號土地上之農作物約二百坪；丙○○
    另基於意圖為自己不法之利益，將其在同段五二二號地號土地上施工，拆除房屋
    所產生之磚塊、雜草等廢棄物，回填於同段五一九地號土地上，以此方式竊佔該
    土地。嗣於九十一年十一月六日，甲○○經由鄰居通知並至現場察看，始發現上
    情，旋即報警處理，嗣經警循線查獲丙○○。
二、案經甲○○訴由宜蘭縣警察局報請臺灣宜蘭地方法院檢察署檢察官偵查起訴。
    理  由
甲、被告被訴竊佔、竊盜、毀損部分：
一、訊據被告丙○○固坦承於宜蘭縣冬山鄉○○段地號五二二土地上施工，並僱請不
    知情之工人林新傳，自告訴人甲○○所有之同段地號五一九土地上挖取砂石，並
    將挖取之砂石填於同段五二一地號及告訴人所有之同段五三一地號土地，並將其
    在同段地號五二二號土地上施工所拆除房屋後之廢棄物，回填於告訴人所有之同
    段五一九地號土地上等情不諱。告訴人於本院時亦指訴稱：伊於九十一年十一月
    五日晚間經由鄰居電話告知土地被挖，於翌（六）日趕回去時發現五一九地號土
    地被挖了二個大洞約三百八十立方米，被挖的土被填於地號五二一土地上面及堆
    放於地號五三一的土地上，五三一土地上的面積約填一半二百五十坪左右，土地
    上種植的青菜被毀面積約二百坪左右，而且地號五一九土地上的廢棄物有磚塊、
    水泥等語（參見本院九十二年一月十日訊問筆錄、九十二年二月十九日審判筆錄
    ）。參以證人林新傳於警訊時亦自陳以每天新台幣一千五百元之代價，受僱被告
    於前開土地上施工之事實（參見九十一年十一月六日警訊筆錄）。而前開土地業
    據宜蘭縣政府地政局、宜蘭縣警察局刑警隊會勘屬實，製有現場會勘紀錄、現場
    照片附卷可稽。此外，並有土地登記簿謄本、地籍圖謄本等件附卷可佐。綜上所
    陳，本件事證明確，被告犯行洵堪認定，應依法論科。
二、核被告所為，係犯刑法第三百二十條第一項竊盜罪、同條第二項竊佔罪，及同法
    第三百五十四條毀損罪。被告僱用不知情之工人林新傳為其挖取砂石及回填廢棄
    物，應為前揭刑法第三百二十條第一項竊盜罪、同條第二項竊佔罪，及同法第三
    百五十四條毀損罪之間接正犯。被告前揭多次挖取砂石犯行，均係基於單一犯意
    ，利用同一犯罪機會接續為之，為接續犯。被告所犯上開竊盜罪與毀損罪間，有
    方法結果之牽連關係，為牽連犯，應從一重依竊盜罪處斷。被告於宜蘭縣大埤段
    地號五一九土地上挖取砂石之犯行與其在同段地號五二二號土地上施工後產生之
    廢棄物，並將廢棄物回填於同段地號五一九土地之竊佔犯行，二者犯意各別，構
    成要件互殊，應予分論併罰，公訴意旨認該二罪間有方法結果牽連關係，容有誤
    會，併予敘明。檢察官移送併案審理部分即九十一年度偵字第三二五五號偵查案
    件，因與已起訴之事實有牽連犯之裁判上一罪關係，為起訴效力所及，本院自得
    併予審理，附此敘明。爰審酌被告犯罪之目的、手段，犯罪所生之損害，及犯罪
    後態度等一切情狀，就上開竊盜、竊佔二罪分別量處如主文所示之刑，及均諭知
    易科罰金之折算標準，並定其應執行之刑，及諭知易科罰金之折算標準，以示懲
    儆。
乙、被告被訴違反廢棄物清理法部分：
一、公訴意旨另以：被告丙○○未依廢棄物清理法第四十一條第一項規定領有廢棄物
    清除、處理許可文件，亦未依照營建剩餘土石方處理方案之規定辦理，即任意將
    其於宜蘭縣大埤段地號五二二號土地上施工所產生之性質上屬一般事業廢棄物之
    磚塊及雜草回填於告訴人所有之同段地號五一九號土地上，因認被告亦涉有廢棄
    物清理法第四十六條第一項第四款之罪嫌。
二、按廢棄物清理法第第四十六條第一項第四款規定：未依第四十一條第一項規定領
    有廢棄物清除、處理許可證，從事廢棄物貯存、清除、處理，或未依廢棄物清除
    、處理許可文件內容貯存、清除、處理廢棄物者，處一年以上五年以下有期徒刑
    ，得併科三百萬元以下罰金。同法第四十一條第一項規定：從事廢棄物清除、處
    理業務者，應向直轄市、縣（市）主管機關或中央主管機關委託之機關申請核發
    公民營廢棄物清除處理機構許可文件後，始得受託清除、處理廢棄物業務，同法
    第四十二條規定：前條第一項規定之公民營廢棄物處理機構應具備之條件、自有
    設施、分級、專業技術人員設置、許可、許可期限、廢止許可、停工、停業、歇
    業、復業及其他應遵守事項之管理辦法，由中央主管機關定之。依前開條文對照
    觀之，廢棄物清理法第四十六條第一項第四款之犯罪構成要件係以「公、民營廢
    棄物清除、處理機構未依規定領有廢棄物清除、處理許可文件，經營廢棄物之貯
    存、清除或處理業務，或未依廢棄物清除、處理許可文件內容貯存、清除、處理
    廢棄物者」為處罰對象，且證人即宜蘭縣政府環保局職員乙○○於本院審理時亦
    證稱：依廢棄物清理法第四十六條第一項第四款規範的對象均屬業者，也就是受
    託處理他人的廢棄物，本件被告拆除自己的房屋應該不屬於該款之規定等語（參
    見本院九十二年二月十九日審判筆錄）。本件被告既非專以經營清除、處理廢棄
    物為業，自非廢棄物清理法第四十一條第一項、第四十二條所指之公、民營廢棄
    物清除、處理機構，尚難以同法第四十六條第一項第四款之罪責相繩，惟公訴意
    旨認此部分之犯行與前揭論罪科刑部分有牽連犯之裁判上一罪關係，爰不另為無
    罪之諭知。
據上論斷，應依刑事訴訟法第二百九十九條第一項前段，刑法第三百二十條第一項、
第二項、第三百五十四條、第五十五條、第五十一條第五款、第四十一條第一項前段
、第二項，罰金罰鍰提高標準條例第一條前段、第二條判決如主文。
本案經檢察官賴慶祥到庭執行職務
中      華      民      國    九十二    年      三      月      五      日
                                  臺灣宜蘭地方法院刑事第二庭
                                        審判長法  官  黃  永  勝
                                              法  官  郭  顏  毓
                                              法  官  辜  漢  忠
右正本證明與原本無異。
如不服本判決，應於判決送達後十日內，向本院提出上訴狀。（應附繕本）
                                              書記官  林  秀  麗
中      華      民      國    九十二    年      三      月      六      日
附錄本案論罪科刑法條全文：
刑法第三百二十條第一項、第二項
意圖為自己或第三人不法之所有，而竊取他人之動產者，為竊盜罪，處五年以下有期
徒刑、拘役或五百元以下罰金。
意圖為自己或第三人不法之利益，而竊佔他人之不動產者，依前項之規定處斷。
刑法第三百五十四條
毀棄、損壞前二條以外之他人之物或致令不堪用，足以生損害於公眾或他人者，處二
年以下有期徒刑、拘役或五百元以下罰金。


司法院資訊處製作；財團法人民間司法改革基金會備份。
